臺灣士林地方法院刑事判決　　　　　　95年度訴字第1214號
公　訴　人　臺灣士林地方法院檢察署檢察官
被　　　告　乙○○
　　　　　　　　　　　號2 樓.
上列被告因偽造有價證券案件，經檢察官提起公訴（95年度偵字
第5345號），被告於準備程序中就被訴事實為有罪之陳述，本院
合議庭裁定由受命法官獨任依簡式審判程序審理，並判決如下：
  　主  　　文
乙○○共同連續行使偽造之有價證券，處有期徒刑壹年貳月，如
附表所示偽造支票紙均沒收。
    事實及理由
一、本件犯罪事實及證據除引用起訴書之記載（如附件起訴書）
    外，另補充並更正：被害人甲○於民國95年3 月6 日（起訴
    書誤為8 日）失竊華僑銀行南港分行，帳號為00000000-0號
    支票3 紙（更正資料詳如附表）。被告於本院審理時之自白
    核與起訴書所載證據相符，足見被告自白與事實相符，本件
    事證明確，被告犯行洵堪認定，應依法論科。
二、查被告行為後，刑法業於94年2 月2 日修正公布，並於95年
    7 月1 日施行，又刑法施行法亦於同年6 月14日增訂第1 條
    之1 規定，並自同年7 月1 日施行。按刑法第2 條第1 項規
    定：「行為後法律有變更者，適用行為時之法律。但行為後
    之法律有利於行為人者，適用最有利於行為人之法律。」該
    規定係在規範行為後法律變更所生新舊法律比較適用之準據
    法，並無新舊法比較問題，於修正刑法施行後，自應適用上
    開規定為「從舊從輕」之比較；又比較新舊法時，應就罪刑
    有關之共犯、未遂犯、想像競合犯、牽連犯、連續犯、結合
    犯，以及累犯加重、自首減輕暨其他法定加減原因（如身分
    加減）與加減例等一切情形，綜其全部罪刑之結果而為比較
    後，再適用有利於行為人之法律處斷，而不得一部割裂分別
    適用不同之新舊法，有最高法院24年上字第4634號、29年上
    字第964 號判例意旨及最高法院95年度第8 次刑事庭會議決
    議以資參照。經查：
(一)修正前刑法第56條有關「連續數行為而犯同一之罪名者，以
    一罪論，但得加重其刑至2 分之1 」之連續犯規定，經修正
    刪除。上開行使偽造有價證券之犯行均發生於新法施行之前
    ，所為犯罪時間緊接，均係犯構成要件相同之罪名，被告主
    觀上顯係基於概括犯意所為，為連續犯，依修正前刑法第56
    條規定，應論以一罪。而刑法修正後被告所為並無連續犯之
    適用，均應分論併罰，是修正前之規定對被告較為有利。
(二)罰金刑部分，刑法分則編各罪所定罰金刑之貨幣單位原為銀
    元，修正前刑法第33條第5 款規定：「罰金：1 元（銀元）
    以上。」而依罰金罰鍰提高標準條例規定，就72年6 月26日
    前修正之刑法部分條文罰金數額提高2 至10倍，其後修正者
    則不提高倍數，並依現行法規所定貨幣單位折算新臺幣條例
    規定，以銀元1 元折算新臺幣3 元；修正後刑法第33條第5
    款規定：「罰金：新臺幣1,000 元以上，以百元計算之。」
    刑法第33條第5 款所定罰金貨幣單位經修正為新臺幣後，刑
    法分則各罪所定罰金刑之貨幣單位亦應配合修正為新臺幣，
    為使刑法分則編各罪所定罰金之最高數額與刑法修正前趨於
    一致，乃增訂刑法施行法第1 條之1 ：「中華民國94年1 月
    7 日刑法修正施行後，刑法分則編所定罰金之貨幣單位為新
    臺幣。94年1 月7 日刑法修正時，刑法分則編未修正之條文
    定有罰金者，自94年1 月7 日刑法修正施行後，就其所定數
    額提高為30倍。但72年6 月26日至94年1 月7 日新增或修正
    之條文，就其所定數額提高為3 倍。」從而，刑法分則編各
    罪所定罰金刑之最高數額，於上開規定修正後並無不同，惟
    修正後刑法第33條第5 款所定罰金刑最低數額，較之修正前
    提高，自以修正前刑法第33條第5 款規定有利於被告。
(三)修正前刑法第28條規定：「2 人以上共同實施犯罪之行為者
    ，皆為正犯。」修正後刑法第28條規定：「2 人以上共同實
    行犯罪之行為者，皆為正犯。」剔除未參與犯罪實行行為之
    預備及陰謀共同正犯，然對本件被告而言，其已參與實行行
    為，修正前後之規定，並無何者有利或不利之情形。
(四)綜上，本件經綜合觀察全部罪刑比較之結果，依修正後刑法
    第2 條第1 項前段規定，適用修正前刑法第56條、第33條第
    5 款之規定，且被告於本案所為3 次之行使偽造有價證券犯
    行，所為犯罪時間緊接，係犯構成要件相同之罪名，其主觀
    上顯係基於概括犯意所為，為連續犯，應依修正前刑法第56
    條規定，論以一罪，並加重其刑。
(五)另修正刑法係自95年7 月1 日起施行，在此之前，刑法分則
    編有關罰金刑之貨幣單位係銀元；且依刑法分則編應處罰金
    者，應適用罰金罰鍰提高標準條例第1 條之規定；亦即應按
    各該具體條文制定或修正之時間先後，定其提高之倍數。惟
    被告行為後，刑法施行法增訂第1 條之1 ，於95年6 月14日
    經總統公布，並自同年7 月1 日起施行；該條規定：「中華
    民國94年1 月7 日刑法修正施行後，刑法分則編所定罰金之
    貨幣單位為新臺幣。94年1 月7 日刑法修正時，刑法分則編
    未修正之條文定有罰金者，自94年1 月7 日刑法修正施行後
    ，就其所定數額提高為30倍。但72年6 月26日至94年1 月7
    日新增或修正之條文，就其所定數額提高為3 倍」。亦即自
    95年7 月1 日起，刑法分則編所定罰金之貨幣單位，由原來
    之銀元改為新臺幣；且94年1 月7 日刑法修正時，刑法分則
    編未修正之條文定有罰金者，自95年7 月1 日起，有關罰金
    之數額提高為30倍。刑法第201 條第2 項之罪自24年7 月1
    日施行後即未再修正，依增訂刑法施行法第1 條之1 之規定
    ，其罰金以新臺幣為單位，數額應提高30倍。此與增訂前之
    罰金以銀元為單位，且適用罰金罰鍰提高標準條例第1 條前
    段之結果應提高10倍，而新臺幣與銀元之比例為3 ：1 ，換
    算結果亦為30倍者，並無不同。亦即增訂刑法施行法第1 條
    之1 之意旨，僅在使刑法規範之罰金刑之貨幣單位，一律改
    為新臺幣，並使增訂前後有關罰金刑提高之倍數一致，對被
    告而言，並無有利、不利之比較適用之問題，且此增訂之規
    定應屬罰金罰鍰提高標準條例第1 條但書之情形，當無同條
    前段規定之適用，自應逕行適用刑法施行法第1 條之1 之規
    定。
三、按支票依票據法之規定具金錢價值，並有流通性，係屬有價
    證券之一種；又偽造有價證券之行使罪與交付罪之區別，在
    於犯人有無欺騙相對人之意思以為斷，如有欺騙之意思，則
    為行使，否則為交付。核被告乙○○所為，係犯刑法第201
    條第2 項前段之行使偽造有價證券罪，其詐欺取財為行使偽
    造有價證券之行為，不另論以詐欺取財罪。被告乙○○與何
    繼偉（本院另案審理）間就行使偽造有價證券之犯行，有犯
    意聯絡及行為分擔，為共同正犯。被告所犯3 次行使偽造有
    價證券犯行，犯罪時間緊接，所犯為構成要件相同之罪，顯
    係基於概括之犯意為之，應論以連續犯一罪，並加重其刑。
    爰審酌被告因年經、經濟壓力等因素，短於思慮，致觸犯本
    件犯行，所為固不可取，惟犯後均坦承犯行，態度尚稱良好
    ，及其家庭狀況為單親家庭、學歷為國中肄業、家境不好、
    尚有1 名出生未足月之幼嬰待其扶養，及未與被害人和解等
    一切情狀，判處如主文所示之刑，以示懲儆。
四、末按附表編號1 至3 所示之偽造支票3 紙，雖未扣案，但無
    證據證明已經滅失，故不問是否屬於犯人與否，均應依刑法
    第205 條之規定宣告沒收。
據上論斷，應依刑事訴訟法第273 條之1 第1 項、第299 條第1
項前段、第310 條之2 、第454 條第2 項，刑法第2 條第1 項前
段、第28條、第201 條第2 項、第205 條，修正前刑法第56條，
刑法施行法第1 條之1 第1 項、第2 項前段，判決如主文。
本案經檢察官王以文到庭執行職務。
中　　華　　民　　國　　96　　年　　6  　月　　28    日
                  刑事第一庭法  官  林清吉
以上正本證明與原本無異。
如不服本判決，應於判決送達後10日內，向本院提出上訴狀。
                            書記官  張茹茵
中　　華　　民　　國　　96　　年　　6  　月　　28    日
附表：
┌──┬───┬──────┬──────┬────┐
│編號│發票人│支票號碼    │金額(新臺幣)│發 票 日│
├──┼───┼──────┼──────┼────┤
│1   │陳宜真│AA0000000號 │47,000元    │95.4.13 │
├──┼───┼──────┼──────┼────┤
│2   │李俊錦│AA0000000號 │92,000元    │95.3.28 │
├──┼───┼──────┼──────┼────┤
│3   │陳宜靜│AA0000000號 │35,280元    │95.4.7  │
└──┴───┴──────┴──────┴────┘
附錄本案論罪科刑法條之依據：
中華民國刑法第201條
意圖供行使之用，而偽造、變造公債票、公司股票或其他有價證
券者，處3 年以上10年以下有期徒刑，得併科3,000 元以下罰金
。
行使偽造、變造之公債票、公司股票或其他有價證券，或意圖供
行使之用，而收集或交付於人者，處1 年以上7 年以下有期徒刑
，得併科3,000元以下罰金。
